【裁判字號】    97,上易,269
【裁判日期】    970723
【裁判案由】    損害賠償
【裁判全文】
臺灣高等法院民事判決                 97年度上易字第269號
上  訴  人  甲○○
被 上訴 人  乙○○
訴訟代理人  謝家健律師
上列當事人間損害賠償事件，上訴人對於中華民國97年1月30日
台灣台北地方法院96年度訴字第10190號第一審判決提起上訴，
本院於97年7月9日言詞辯論終結，判決如下：
    主  文
上訴駁回。
第二審訴訟費用由上訴人負擔。
    事實及理由
一、本件上訴人起訴主張：上訴人前為台北市敦化國小會計主任
    ，民國94年8月31日下午4時許，敦化國小校長蔡秀媛（下稱
    蔡校長）為該校電腦採購案之驗收與付款是否合法等事，召
    集各處室主任協調，上訴人當場說明總務處採購之嚴重疏失
    ，導致驗收及付款發生適法問題，不料，蔡校長竟當眾指責
    上訴人係因心中有屬意廠商，致從中作梗，不願驗收及付款
    ，上訴人遂請示蔡校長消息來源及證據，蔡校長當眾稱係來
    自任職於該校會計室之佐理員即被上訴人，蔡校長為此於同
    年9月5日召開主任會報時，請被上訴人列席說明，被上訴人
    聲稱「我沒有證據」、「你們相不相信我嘛」，上訴人因此
    遭抹黑誤解，甚至遭到降級與記過處分。另被上訴人於網路
    上登載「會計室主任自購螢光筆新台幣（下同）357元」，
    然上訴人並未自購螢光筆，純係被上訴人於網站之不實填報
    ，意圖構陷上訴人入罪。被上訴人上開連續毀損上訴人名譽
    ，致上訴人屢受欺凌，會計人員之人格嚴重受損。爰依民法
    第18條、第184條規定，請求被上訴人給付990,000元等語。
二、被上訴人則以：被上訴人僅單純向蔡校長報告有廠商找上訴
    人，並未指稱上訴人涉嫌任何犯罪，而上訴人遭降職及記過
    處分，與被上訴人無關。又被上訴人雖於會計帳單上填寫自
    購，係因其要區別總務處買回來的物品，是要放在申請人那
    裡使用，或是入庫等有需求時再申請使用，本件係由總務處
    買回後，放在會計主任處使用，所以填寫自購等語。
三、本件經原法院判決駁回上訴人之訴，上訴人不服原判決，上
    訴聲明為：（一）原判決廢棄。（二）被上訴人應給付上訴
    人990,000元。被上訴人則聲明：上訴駁回。
四、本件爭點：
（一）被上訴人是否有侵害上訴人人格權之行為？
（二）被上訴人如有上開侵權行為，則上訴人請求賠償金額，究
      以若干，始為合理？
      爰述之如下：
（一）被上訴人是否有侵害上訴人人格權之行為？
  １、按「人格權受侵害時，得請求法院除去其侵害；有受侵害
      之虞時，得請求防止之。前項情形，以法律有特別規定者
      為限，得請求損害賠償或慰撫金。」、「不法侵害他人之
      身體、健康、名譽、自由、信用、隱私、貞操，或不法侵
      害其他人格法益而情節重大者，被害人雖非財產上之損害
      ，亦得請求賠償相當之金額。」民法第18條、第195條第
      1項前段分別定有明文。又名譽為人格之社會評價，名譽
      有無受侵害，應以社會上對其評價是否貶損為斷（最高法
      院86年度台上字第305號判例要旨參照）。可知，侵權行
      為是否侵害名譽，應斟酌被害人在社會上之地位，依客觀
      標準定之。是被害人主觀上之名譽感雖受損害，但客觀上
      社會評價不生影響時，仍不成立侵害名譽權。
  ２、經查：
    (1)上訴人主張：因被上訴人告知蔡校長，上訴人心目中有屬
      意廠商，乃從中作梗，不願就電腦採購案驗收及付款，蔡
      校長因之於94年8月31日下午4時在校長室召集各處室主任
      協調之際，當眾指責上訴人等語，惟為被上訴人所否認，
      辯以：其僅係單純向蔡校長報告有廠商找上訴人，並未指
      稱上訴人涉嫌任何之犯罪等語。經查：依臺灣高等法院檢
      察署96年度上聲議字第2490號處分書所載，上訴人對於該
      校採購電腦期間，確實有名為「揚騰」之廠商前來找上訴
      人乙事並不否認，此有該處分書可按（原審卷第24頁），
      是被上訴人向蔡校長反應之事實，乃其曾親見、親聞之事
      ，尚非純屬虛構，就被上訴人之主觀言，自有相當理由，
      相信該事實為真實。
    (2)嗣蔡校長為上揭之事於94年9月5日召開94年度第1學期第2
      次主任會報，通知被上訴人前往說明，觀諸該會報之紀錄
      ：「（校長：請玉玲就指控員主任電腦自行招商案予以說
      明。）乙○○：看校長相不相信我，我真的有聽到，但是
      我沒有辦法提出證據」「（員主任：你所聽到的談話內容
      呢？）問印表機多少錢？而且是揚騰，其他的我不清楚。
      」（原審卷第7頁）可知，被上訴人對蔡校長所為之陳述
      ，蔡校長係於該校主任會議中轉述，曾聽聞上述說詞者，
      為蔡校長與學校之各主任、主管等人。嗣上開人員於該第
      2 次會議中，因蔡校長請被上訴人就上述說詞予以說明，
      從而，渠等應能同時聽聞被上訴人陳述其僅聽到上訴人向
      廠商詢價，被上訴人並無法提出相關佐證，以證明上開說
      詞之真實性等語。是蔡校長及其餘與會人員，對於上訴人
      是否果真因心中有屬意廠商，以致從中作梗，不願付款及
      驗收之疑慮，應已有所釐清。
    (3)另上訴人主張被上訴人於網路上登載：「會計室主任自購
      螢光筆357元」有損及其名譽，然依臺灣臺北地方法院檢
      察署96年度偵字第1578號不起訴處分書所載（原審卷第22
      頁），上訴人確有申請購買彩色螢光筆使用等情，是依被
      上訴人所辯其使用上開文字用語僅係用以區別總務處購入
      後之物品，係直接交由申請人使用或係存放於庫存中，衡
      諸一般經驗法則，尚與常情無違。
    (4)綜上，上訴人主觀上之名譽感雖受有損害，但客觀上尚難
      認社會上對上訴人個人之評價即因之貶損，故上訴人主張
      其名譽受損，尚非有據，應予駁回。
（二）被上訴人如有上開侵權行為，則上訴人請求賠償金額，究
      以若干，始為合理？
      如上所述，被上訴人並無侵害上訴人人格權之行為，是本
      院自無論述本項爭點之必要，併此敘明。
五、綜上所述，上訴人本於民法第18條、第184條之規定，請求
    被上訴人給付990,000元，為無理由，不應准許。原審為上
    訴人敗訴之判決，依法並無不合。上訴意旨指摘原判決不當
    ，聲明廢棄改判，為無理由，應予駁回。
六、本件事證已臻明確，兩造其餘之攻擊、防禦方法核與判決結
    果不生影響，爰毋庸一一論述，併此敘明。
七、據上論結，本件上訴為無理由，依民事訴訟法第449條第1項
    、第78條，判決如主文。
中    華    民    國    97    年    7     月    23    日
                    民事第十二庭
                        審判長法  官  陳駿璧
                              法  官  王仁貴
                              法  官  陳邦豪
正本係照原本作成。
不得上訴。
中    華    民    國    97    年    7     月    23    日
                              書記官  李佳樺


司法院資訊處製作；財團法人民間司法改革基金會備份。
